【裁判字號】    91,易,1737
【裁判日期】    920327
【裁判案由】    違反著作權法
【裁判全文】
臺灣臺南地方法院刑事判決                        九十一年度易字第一七三七號
    公  訴  人  臺灣台南地方法院檢察署檢察官
    被      告  甲○○
    選任辯護人  江信賢律師
                蔡文斌律師
                蔡麗珠律師
右列被告因違反著作權法案件，經檢察官提起公訴（九十一年度偵字第一０二六三號
），本院判決如左：
    主  文
甲○○無罪。
    理  由
一、公訴意旨如附件起訴書所載。
二、按犯罪事實，應依證據認定之，無證據不得推定其犯罪事實；又不能證明被告犯
    罪者，應諭知無罪之判決，刑事訴訟法第一百五十四條、第三百零一條第一項分
    別定有明文。次按事實之認定，應憑證據，如未能發現相當證據，或證據不足以
    證明，自不能以推測或擬制之方法，為裁判基礎；認定不利於被告之事實，須依
    積極證據，苟積極證據不足為不利於被告之事實認定時，即應為有利於被告之認
    定，更不必有何有利之證據；又認定犯罪事實所憑之證據，雖不以直接證據為限
    ，間接證據亦包括在內；然而無論直接或間接證據，其為訴訟上之證明，須於通
    常一般之人均不致有所懷疑，而得確信其為真實之程度者，始得據為有罪之認定
    。最高法院四十年臺上字第八六號、三十年上字第八一六號、七十六年台上字第
    四九八六號分別著有判例可資參照。
三、本件公訴人認被告涉有右揭犯行，係以被告甲○○於偵查中坦承犯行之供述、告
    訴代理人之指訴、扣得有影印機與重製物等為主要論據，固非無見，然訊據被告
    甲○○固坦承有影印扣案之重製物等，但堅決否認涉有侵害著作權犯行，辯稱：
    「我承認有印，我別人要用的，是證人委託我的，有扣到六本原稿，重製物有二
    十本，我不是要賣，是別人委託我影印的。」、「我們只是接客人影印的東西，
    過去習慣都是如此。」等語。
四、經查，被告甲○○係以經營「金石塘影印店」以代客影印為業等情，業據被告供
    明，且為告訴代理人所是認。並經本院於九十二年一月二十日下午勘驗屬實。故
    被告於本件之行為亦係受託為客人影印重製如起訴書之附表一之著作物之行為。
    被告於受託重製他人著作物之時，對於委託人是否為著作權人或有否經過著作權
    人之同意授權，本不瞭解，須盡其查明之注意義務，加以瞭解。而按民法上被告
    若未盡注意義務查明著作權之情形，其最重之責任乃欠缺一般人注意義務之重大
    過失責任，而非故意之責任。據此而言，本件被告於受託影印起訴書附表一之著
    作時，縱未經查明著作權之授權情形，亦僅應負重大過失之侵權行為之損害賠償
    責任。況且被告於本件被告係收受報酬之委任，其於民法上應盡者係善良管理人
    之注意義務，其未盡注意義務，係應負抽象輕過失之侵權行為責任。參之本案委
    託被告影印之證人乙○○到庭證稱：伊於影印時只是跟被告店內小姐說要影印，
    並未交代其他之事。伊委託影印的書是祟明國小一年級的英話教材，只是要多影
    印一份給小孩練習等語。足認被告之影印店確係由其僱用之小姐與客人接洽，且
    受任之店內小姐並未經客人告知是否有著作權或經授權之事。被告自無從得知著
    作權之情形。被告及其受僱人之疏未查明無著作權之情，乃係過失行為。尚不能
    謂係「明知無著作權」而認有故意之違法行為。其真正知道著作權之人乃係委託
    者，委託者利用有過失行為之被告代為重製著作物，係故意之行為人利用過失之
    行為人為違法之犯行，至無犯意聯絡之故意可言。而按著作權法第九十一條第一
    項之侵害著作權罪，係處罰故意犯。並未有處罰過失犯之規定。是以，本案被告
    甲○○所為與著作權法第九十條第一項之罪並不該當。本件依調查所得證據尚不
    足證明被告確有侵害著作權之犯行，此外，復查無其他積極證據足資證明被告有
    明知未經起訴書附表一之著作權人授權，而故意為影印之重製行為。本案被告之
    行為應屬民事之侵權行為，應循民事損害賠償責任之途徑解決，非刑事訴訟所得
    救濟。
    揆諸首開說明，被告犯罪尚屬不能證明，爰為無罪之諭知。
據上論斷，應依刑事訴訟法第三百零一條第一項前段，判決如主文。
本案經檢察官高祈到庭執行職務。
中      華      民      國      九十二    年     三    月    二十七    日
                                  臺灣臺南地方法院刑事第一庭
                                      法  官  朱中和
右正本證明與原本無異。
如不服本判決，應於判決送達後十日內，向本院提出上訴狀。（應附繕本）
                                      書記官  陳著振
中      華      民      國      九十二    年      三    月    二十八    日


司法院資訊處製作；財團法人民間司法改革基金會備份。
